臺灣臺南地方法院民事裁定
110年度消債更字第83號
聲  請  人
即債務人    蔡宜玲（原名蔡淑玲）

代  理  人  杜婉寧律師（財團法人法律扶助基金會律師）
上列債務人因消費者債務清理事件聲請更生，本院裁定如下：
    主  文
債務人蔡宜玲自民國一一一年二月二十四日下午四時起開始更生
程序，並命司法事務官進行本件更生程序。
    理  由
一、按債務人不能清償債務或有不能清償之虞者，得依本條例所
    定更生程序，清理其債務；債務人無擔保或無優先權之本金
    及利息債務總額未逾新臺幣（下同）1,200萬元者，於法院
    裁定開始清算程序或宣告破產前，得向法院聲請更生；債務
    人對於金融機構負債務者，在聲請更生或清算前，應向最大
    債權金融機構請求協商債務清償方案，或向其住、居所地之
    法院或鄉、鎮、市、區調解委員會聲請債務清理之調解；法
    院開始更生程序之裁定，應載明其年、月、日、時，並即時
    發生效力。前項裁定不得抗告，並應公告之；法院裁定開始
    更生或清算程序後，得命司法事務官進行更生或清算程序。
    消費者債務清理條例（下稱消債條例）第3條、第42條第1項
    、第151條第1項、第45條、第16條第1項前段分別定有明文
    。　
二、聲請意旨略以：聲請人積欠債權人台新國際商業銀行、臺灣
    新光商業銀行、凱基商業銀行、國泰世華商業銀行、中國信
    託商業銀行、玉山商業銀行、新光行銷股份有限公司、萬榮
    行銷股份有限公司無擔保無優先權債務，共計債務金額為新
    4,224,028元。聲請人於民國110年1月29日聲請消債條例前
    置調解(110年度南司消債調字第70號)，於調解程序時，最
    大債權金融機構台新國際商業銀行提出總債權金額9,147,27
    6‬元、180期、利息0%、月付50,818元，或債權本金2,527,6
    31‬元、180期、利息0%、月付14,042元兩個清償方案。惟聲
    請人無力負擔，故調解不成立。聲請人自101年12月起任職
    於東新洗衣店，目前每月薪資24,000元。聲請人每月平均支
    出10,111元，名下財產僅臺南虎尾寮郵局存款餘額675元、
    國泰人壽保險2份、93年出廠輕型機車一輛，無其他財產。
    除個人生活必要支出外，尚需支付母親及兩名未成年女兒扶
    養費，實無力清償債務。是衡以債務人之財產、勞力及信用
    綜合判斷，就已屆清償期之債務，顯已陷於全盤繼續不能清
    償之客觀情狀，而有不能清償債務之情事。聲請人係一般消
    費者，未從事營業，且未經法院裁定開始清算程序或宣告破
    產。爰依消債條例之規定，提出本件更生之聲請等語。
三、本院之判斷：
(一)聲請人主張其為一般消費者，5年內未從事營業活動，積欠
    台新國際商業銀行、臺灣新光商業銀行、凱基商業銀行、國
    泰世華商業銀行、中國信託商業銀行、玉山商業銀行、新光
    行銷股份有限公司、萬榮行銷股份有限公司，共計無擔保無
    優先權債務為4,224,028元等情，業據其提出債權人清冊、
    財團法人金融聯合徵信中心當事人綜合信用報告-債務清理
    條例前置協商專用債權人清冊、財團法人金融聯合徵信中心
    查詢當事人綜合信用報告回覆書為證（南司消債調字卷第19
    -21、33-38頁；消債更字卷第19-21、45-50、177-192頁）
    。且有債權人臺灣新光商業銀行【陳報債權金額394,795元
    】、凱基商業銀行【陳報債權金額246,393元】、新光行銷
    股份有限公司【陳報債權金額213,645元】、國泰世華商業
    銀行【陳報債權金額2,250,016‬元】、台新國際商業銀行【
    陳報債權金額3,985,737元】、中國信託商業銀行【陳報債
    權金額2,213,693元】、萬榮行銷股份有限公司【陳報債權
    金額299,964元】、玉山商業銀行【陳報債權金額224,078元
    】之陳報狀在卷可稽（消債更字卷第79-161頁），上開債權
    陳報合計為9,828,321元。是聲請人為一般消費者，現積欠
    無擔保或無優先權之本金及利息債務總額未逾12,000,000元
    ，堪可認定。聲請人在本件更生聲請前，於110年1月29日依
    消債條例第151條第1項規定向本院聲請債務前置協商，最大
    債權台新國際商業銀行提出總債權金額9,147,276‬元、180
    期、利息0%、月付50,818元，或債權本金2,527,631‬元、18
    0期、利息0%、月付14,042元之清償方案，聲請人無力負擔
    ，且該清償方案未包含資產管理股份有限公司之債權，雙方
    調解不成立，本院於110年2月26日發給聲請人調解不成立證
    明書等情，亦據聲請人提出本院110年度南司消債調字第70
    號調解不成立證明書為證（消債更字卷第29頁），並經本院
    調閱該調解事件卷宗核之相符。是聲請人提起本件更生聲請
    前，已踐行前置調解程序而調解不成立之事實，亦可認定。
(二)聲請人主張其自101年12月起任職於東新洗衣店，目前每月
    薪資24,000元等情，業據其提出109年7月至110年6月之薪資
    袋、107、108、109年度綜合所得稅各類所得資料清單、勞
    工保險被保險人投保資料表、東新洗衣店在職證明書為證（
    南司消債調字卷第29-31、39、43-44頁；消債更字卷第31-3
    9、43-44、193、197-201頁），核與聲請人之主張大致相符
    ，應可採信。聲請人名下財產僅臺南虎尾寮郵局存款餘額67
    5元、國泰人壽保險2份、93年出廠輕型機車一輛，無其他財
    產，有聲請人提出之全國財產總歸戶財產查詢清單、臺南虎
    尾寮郵局存摺封面及明細、國泰人壽保險單2份、機車行照
    在卷可憑（南司消債調字卷第41頁；消債更字卷第41、167-
    175頁）。基此，聲請人目前償債能力應以其每月薪資24,00
    0元為據。
(三)按債務人必要生活費用，以最近一年衛生福利部或直轄市政
    府所公告當地區每人每月最低生活費一點二倍定之，消債條
    例第64條之2第1項定有明文。債務人聲請更生或清算時所提
    財產及收入狀況說明書，其表明每月必要支出之數額，與消
    債條例第64條之2第1項、第2項規定之認定標準相符者，毋
    庸記載原因、種類及提出證明文件，亦為消債條例施行細則
    第21之1條第3項所明定。參酌聲請人居住地即臺南市政府公
    告111年度臺南市低收入戶最低生活費用每人每月為14,230
    元，該生活費標準係按照政府最近1年平均每人消費支出（
    包括食品費、衣著鞋襪費、房租水電費、家居管理費、醫療
    保健費、交通通訊費、娛樂教育費及雜項支出）百分之60訂
    定，故消債條例之債務人每月生活費標準自堪以上開每人每
    月最低生活費1.2倍即17,076元計之（計算式：14,230元 ×1
    .2＝17,076元，元以下四捨五入）。聲請人陳報其個人每月
    生活必要費用約10,111元，該金額未逾越前開每月生活費標
    準17,076元之範圍，依上開說明，應認聲請人主張其每月個
    人生活必要支出為10,111元，尚屬合理。
(四)再按受扶養者之必要生活費用，準用第1項規定計算基準數
    額，並依債務人依法應負擔扶養義務之比例認定之，消債條
    例第64條之2第2項定有明文。查聲請人之長女101年11月23
    日出生、次女103年8月19日出生，均為未成年人，有聲請人
    提出之戶籍謄本可稽（消債更字卷第203-211頁），應認該2
    名子女均有受聲請人及其配偶共同扶養之必要，且其生活費
    標準，依前開規定，應以前述之17,076元為限，並依法由聲
    請人及其配偶共同負擔。依此計算之結果，聲請人每月扶養
    其2名未成年子女之扶養費用應以17,076元(計算式：17,076
    元×2人×1/2＝17,076元)為上限。是聲請人主張給付2名未成
    年女兒扶養費每月共計7,334元，未逾上開計算之金額，核
    屬適當，應堪採信。另聲請人主張支付其母親扶養費用每月
    1,278元（扶養負擔3分之1），而其母親係45年1月5日出生
    ，無收入，名下僅一輛車（已報廢），患有憂鬱情緒的適應
    障礙症，有聲請人提出戶籍謄本、其母親之108、109年度綜
    合所得稅各類所得資料清單、全國財產總歸戶財產查詢清單
    、診斷證明書可稽（消債更字卷第203-219頁）。聲請人之
    母親現66歲有餘，已逾強制退休年齡，且無所得，名下僅一
    輛車（已報廢），並患有憂鬱情緒的適應障礙症，顯見無工
    作能力，應認有受聲請人與其他扶養義務人共同扶養之必要
    ，且其生活費標準，依前開規定，應前述17,076元為限，並
    依法由聲請人與其他扶養義務人共同負擔。依此計算之結果
    ，聲請人每月扶養母親之扶養費用應以5,692元(計算式：17
    ,076元×1/3＝5,692元)為上限。是聲請人主張支付母親扶養
    費用每月1,278元，未逾上開計算之金額，核屬適當，應堪
    採信。
(五)準此，聲請人目前每月平均收入約24,000元，扣除其每月生
    活必要費用10,111元、母親扶養費用1,278元、二位未成年
    女兒扶養費每月共計7,334元後，尚有餘額5,277元，聲請人
    確實無法負擔總債權金額9,147,276‬元、180期、利息0%、
    月付50,818元，或債權本金2,527,631‬元、180期、利息0%
    、月付14,042元等兩清償方案，且該清償方案尚未包含資產
    管理股份有限公司之債權，故聲請人陳稱其收入無法負擔債
    務，堪可採信。依此，聲請人之經濟狀況，確已達有不能清
    償債務之程度，而有更生之原因，及藉助更生制度調整其與
    債權人間之權利義務關係而重建其經濟生活之必要。
四、綜上，依債務人之收入財產及必要生活支出之情形，已達有
    不能清償債務之程度；債務人係一般消費者，未曾從事營業
    ，其無擔保或無優先權之本金及利息債務總額未逾12,000,0
    00元，亦曾踐行前置調解程序而調解不成立，復未經法院裁
    定開始清算程序或宣告破產，又無消債條例第6條第3項、第
    8條或第46條各款所定應駁回更生聲請之事由存在，債務人
    聲請本件更生，應予准許，爰裁定如主文所示。
中    華    民    國    111    年     2    月   24   日
                  民事第一庭   法  官　盧亨龍
以上正本係照原本作成。
本裁定不得抗告。
本裁定已於民國111年2月24日下午4時公告。　　　　　　　
中　　華　　民　　國　　111 　年　　2 　　月　　24　　日
                               書記官  謝婷婷